臺灣高等法院高雄分院民事裁定　　　　　 99年度抗字第346號
抗　告　人　鄭高峰
上列抗告人因與相對人全球人壽保險股份有限公司間聲請定暫時
狀態處分事件，對於民國99年11月5 日99年度裁全字第2539號裁
定，提起抗告，本院裁定如下：
    主  文
抗告駁回。
抗告程序費用由抗告人負擔。
    理  由
一、按於爭執之法律關係，為防止發生重大之損害或避免急迫之
    危險或有其他相類之情形而有必要時，得聲請為定暫時狀態
    之處分。前項裁定，以其本案訴訟能確定該爭執之法律關係
    者為限，民事訴訟法第538 條第1 項、第2 項定有明文。所
    謂有爭執之法律關係，法無明文限於繼續性法律關係，凡有
    防止重大損害或避免急迫危險或相類情形而有必要者，於充
    足保障債務人程序權，使其有陳述意見機會後，縱即為一次
    性質之給付或滿足性質假處分者，並無不予准許之理。至所
    謂有必要，則應依利益衡量原則，就債權人因未假處分就本
    案判決勝訴確定前所生損害，與債務人因假處分所生損害衡
    量比較以為決定（最高法院98年台抗字第359 號裁定意旨
    照）。
二、本件相對人聲請定暫時狀態處分，主張：抗告人於民國93年
    6 月曾向伊投保金彩306 增額終身壽險及金滿億增額終身壽
    險（下稱系爭保險）計38張保單，及以其姐鄭介因為要保人
    之保單計4 張，合計42張，嗣於97年1 月14日申請解約20張
    保單，伊依規定給付解約金。抗告人認其受有損失，係保險
    經紀人錠嵂保險經紀人股份有限公司（下稱錠嵂公司）所屬
    業務員淩明正，以誇大不實之行銷術向其招攬所致，而於97
    年4 月間向伊提出申訴，因無從證實而未果。詎抗告人未向
    錠嵂公司及凌明正循司法程序釐清，竟利用上下班人潮眾多
    時刻，每日駕駛車身上載有「騙局，全球人壽，金彩306 、
    金滿億壽險保單」「全球人壽變相吸金，這種黑心公司你還
    相信嗎？」等不實文宣之小貨車穿梭於高雄市街，顯已侵害
    伊公司之名譽與信用，並持續僱用專人駕駛三輛中大型貨車
    ，車身載有「全球人壽，保險金光黨．．」、「全球人壽，
    黑心．．．」等不實文宣，穿梭於高雄市○○路口，宣傳不
    利於伊之不實言論，甚至於99年10月9 日及10日歌手江蕙在
    高雄小巨蛋舉辦演唱會當日下午近5 時許，抗告人三輛車身
    載有前述文宣之貨車陸續到達小巨蛋對面進行抗爭，造成伊
    名譽上莫大損害等情，業據相對人提出行政院金融監督管理
    委員會保險局函文及抗告人向保險局提出之申訴資料表，暨
    照片5 張為證，且抗告人自承其有上揭行為無訛（原審卷第
    29頁反面至31頁），應認相對人對其聲請定暫時狀態處分之
    請求已為釋明。又就定暫時狀態處分之原因而言，相對人持
    續利用每日上下班人潮眾多時刻，僱用專人駕駛三輛中大型
    貨車，車身載有前述文宣，穿梭於高雄市路口，宣傳不利於
    相對人之言論，相對人主張倘不即時禁止抗告人繼續為侵權
    之行為，將因時間拉長而對其名譽之損害益形擴大，並產生
    不可逆轉之效果，即使其可請求抗告人金錢賠償，惟就已造
    成伊名譽上之損害實難以完全回復等情，亦可認相對人對其
    聲請定暫時狀態處分之原因已為釋明。以抗告人主張其因
    保單設計有問題，業務員誘使其解約，致損失新台幣900 餘
    萬元，經其多年來申訴無效果，始利用每日上下班人潮眾多
    時刻，僱用專人駕駛中大型貨車，車身載有前述文宣，穿梭
    於高雄市路口之方式為訴求（原審卷第29頁、第30至31頁反
    面），並稱：「我沒有向錠嵂公司及全球公司訴訟請求」、
    「有其他的人以登報的方式得到賠償，為何我要打官司」（
    原審卷第32頁）等情觀之，足認抗告人所為，係為達使相對
    人同意賠償之目的，本質上應屬要脅行為，單純禁止其不作
    為，應無受損害可言。而相對人就本案判決勝訴前未准許定
    暫時狀態處分所生名譽上之損害已為釋明，基於利益衡量原
    則，自應認為有定暫時狀態處分之必要。本件相對人既已釋
    明定暫時狀態處分之請求及原因，原法院予以准許，並無不
    合。抗告人徒以：相對人主張之訴訟標的係侵權行為並無繼
    續性，相對人就本案判決勝訴前未准許定暫時狀態處分有何
    損害無法釋明，伊所為只是提醒廣大消費大眾，不要再被騙
    ，具有社會公益意義，應屬正當權利之行使，主張原法院不
    得准許相對人之聲請，核不足取。又原裁定命抗告人不得在
    小客車上以文字及其他有損債權人名譽之文宣方式為公開散
    佈行為，係單純命其為上開不作為，並非禁止抗告人循訴訟
    方式解決紛爭，且抗告人所稱其因業務員誘使其解約，致損
    失900 餘萬元等情，事涉實體爭執，如調、和解不成，當依
    訴訟程序解決，抗告人以前述文宣公然指摘相對人之散播方
    式，並不足以回復其所主張之損害，而原審所定暫時狀態處
    分之方法，依上開說明，在客觀上不能認會造成抗告人受何
    損害，原審以爭執之本案法律關係將來確定相對人應負賠償
    責任時，抗告人必十足受償無虞為由，不命相對人供擔保，
    所持理由容有未洽，惟結論並無不同，應予維持，抗告人以
    原裁定未命相對人供擔保即准許其所請，指摘原裁定不當，
    求予廢棄，非有理由，應予駁回。
三、據上論結，本件抗告為無理由，依民事訴訟法495 條之1 第
    1 項、第449 條第1 、2 項、第95條、第78條，裁定如主文
    。
中    華    民    國   100    年    2     月    11    日
                            民事第六庭
                                審判長法官  許明進
                                法      官  李炫德
                                法      官  徐文祥
以上正本證明與原本無異。
如不服本裁定應於送達後10日內向本院提出再抗告狀（並按他造
當事人之人數附繕本），並繳納再抗告費新臺幣1,000 元。
再為抗告僅得以適用法規顯有錯誤為理由，並應委任律師為代理
人。如委任律師提起抗告者，應一併繳納抗告費。
中    華    民    國   100    年    2     月    11    日
                                書  記  官  梁雅華
附註：
抗告人之配偶、三親等內之血親、二親等內之姻親，或抗告人為
法人、中央或地方機關時，其所屬專任人員具有律師資格並經法
院認適當者，亦得為第三審代理人。
抗告人或其法定代理人具有律師資格者及前項情形，應於提起抗
告或委任時釋明之。